臺灣高雄地方法院刑事判決　　　　　　94年度易緝字第115號
公　訴　人　臺灣高雄地方法院檢察署檢察官
被　　　告　己○○
輔　佐　人　戊○○
指定辯護人　本院公設辯護人陳信凱
上列被告因詐欺案件，經檢察官提起公訴（91年度偵字第17109
號），本院判決如下：
    主  文
己○○犯詐欺罪，處有期徒刑壹年肆月。
    事  實
一、己○○明知其無資力，亦未取得高雄縣六龜鄉○○段1127、
    1148、1185-1、1188、1189、9961號等河川地（下稱上開6
    筆河川地）之承租權，且於89年10月19日與范水興就六龜鄉
    ○○段1127、1148、1188、1188-1等河川地簽訂河川地承租
    權合約書（下稱河川地承租權合約書），僅給付50萬元，嗣
    於87年11月19日因第2 期分期款項並未兌現，且於87年12月
    7 日後未再與范水興聯絡，亦未給付剩餘價額300 萬元，原
    簽訂上開河川地承租權合約已因其未依約給付而解除，竟向
    不知情之陳林、徐錦輝（兩人均另案判決無罪確定）告以政
    府已核准許可疏濬荖濃溪河道之河川砂石，並提出荖濃溪六
    龜大橋至大津橋下游區段分佈圖、高屏溪水系荖濃溪六龜大
    橋至大津橋下游段砂石採取整體管理改善計畫書等資料，及
    利用前與范水興簽訂河川地承租權合約時所取得之河川地實
    測位置圖、范水興登記為負責人之高平砂石行營利事業登記
    證、土石採取許可證影本等相關資料，使渠等相信如取得上
    開河川地承租權及砂石行牌照使用權，承租權人可獲取政府
    疏浚開採該河川地砂石之補償，並可參與開採砂石販賣，有
    豐厚利益可圖，惟尚須資金以購買上開河川地之承租權及砂
    石場牌照等準備事宜，徐錦輝乃尋找熟識之乙○○告以上開
    情事，己○○並向乙○○稱已取得上開河川地承租權，惟尚
    未過戶，如願出資取得上開承租權，願將所取得3 分之1 土
    地權利登記與出資人，並可分得上開政府補償獲利所得3 分
    之1 ，且己○○、陳林、徐錦輝並與乙○○數次前往上開土
    地現場觀看及提供荖濃溪六龜大橋至大津橋下游區段分佈圖
    、高屏溪水系荖濃溪六龜大橋至大津橋下游段砂石採取整體
    管理改善計畫書等資料及利用前與范水興簽訂河川地承租權
    合約時所取得之河川地實測位置圖、高平砂石行之營利事業
    登記證、土石採取許可證影本等相關資料，取信乙○○，致
    乙○○陷於錯誤，隨即再邀約丙○○、甲○○等人投資，甲○○、丙○○亦因己○○等人之解說及所提供之上開資料信
    以為真而陷於錯誤，己○○即於88年3 月18日和陳林、徐錦
    輝代表甲方，與代表乙方之乙○○、甲○○（分別以其配偶
    吳秀專、林明春名義簽約）、丙○○等3 人簽訂合約，約由
    乙方共同出資500 萬元，與甲方共同承購上開6 筆河川地開
    採砂石，乙方取得3 分之1 之股權，甲方則需將上開高雄縣
    六龜鄉○○段第1188之1 地號約5 甲及1148號地約5 甲登記
    為乙方之權利，並於簽約當日由丙○○交付面額250 萬元之
    即期支票、乙○○交付歐鄉建設股份有限公司（下稱歐鄉公
    司）面額100 萬元之股票以代投資金額、甲○○則交付現款
    150 萬元與代表甲方之己○○、陳林、徐錦輝等人，甲方則
    簽發以己○○、陳林、徐錦輝3 人為共同發票人、面額為
    350 萬元及150 萬元之本票交付乙方以供擔保，己○○取得
    上開現金100 萬元及於翌日（19日）兌領丙○○簽發之250
    萬元之票款後，並未實際洽購土地承租權等事項，復因上開
    面額100 萬元之歐鄉公司股票無法轉讓或兌換現金，將該股
    票退還乙○○請其籌款100 萬元，但因乙○○無法立即籌款
    退出投資而未得逞，己○○認已難再詐取金額即避不見面，
    亦未辦理上開承租權過戶情事。嗣丙○○等人於簽約後半年
    期間屢催促徐錦輝辦理過戶未果，於89年底經徐錦輝告以無
    法尋得己○○，丙○○等人始知受騙。
二、案經丙○○訴由臺灣高雄地方法院檢察署檢察官偵查起訴。
    理  由
壹、被告並無心神喪失之停止審判事由：
一、查本件被告己○○於94年10月4 日經通緝到案，於本院訊問
    、準備程序及審理中雖均未親自表示意見，惟其輔佐人戊○○稱伊父親己○○在大陸中風，但「伊在伊父親耳邊講話，
    如果父親聽得懂就點頭，聽不懂就搖頭。」等語（見本院94
    年度易緝字【下稱本院易緝字卷】第18頁），足見被告於通
    緝到案時對外界事務顯有判別能力。
二、次被告自大陸返台時至財團法人義大醫院（下稱義大醫院）
    看診，且迄今仍至該醫院回診，業經輔佐人戊○○於本院審
    理時陳述明確（見本院易緝卷卷第124 頁），而經本院函詢
    被告就診之義大醫院，該院以「被告於94年11月11日至同月
    14 日 至該院住院接受檢查，依據腦部斷層顯示，有中舊性
    腦中風位於左側大腦，依住院中所見，被告中風後理解力稍
    差，但對於日常生活所用之言語、文字、肢體動作仍可以理
    解，被告中風範圍不大，大致功能仍能維持，可以以言語表
    達自身想法意識，只是反應較為緩慢，不如正常人準確流暢
    。」等情回覆，有該院94年11月25日義一字第09401034號函
    在卷可稽（見本院易緝卷第51頁），是被告之言語、反應均
    可自由為之。
三、另經本院函請財團法人臺灣省立高雄仁愛之家附設慈惠醫院
    （下稱慈惠醫院）就被告之精神狀況鑑定結果，該院以「經
    家屬陳述結果，被告於家中無法自我照顧且語言表達力極差
    ，會以比手劃腳或發出「咿咿呀呀」之聲音表達生理需求，
    另進行一般身體檢查及神經系統時，於心裡衡鑑時，認雖然
    家屬表示被告中風無法說話，但初步觀察發現被告意識清醒
    ，肢體可自主動作，外觀無明顯病徵，似乎未達心神喪失之
    地步，極可能是抗拒接受鑑定。再被告於神經學檢查幾乎正
    常，右後腦波有異常情況，是否能解釋鑑定當時整體情況或
    源於不願配合而有抗拒；此外，被告係坐輪椅入診療室，雙
    眼時而自然睜開時而閉合，意識為覺醒狀況，眼球移動為意
    識動作，每有眼球震顫或偏斜狀況，但對於醫師口令不願遵
    從，當鑑定人以手刻意搬開眼皮時『會刻意反抗』（意識上
    之自主動作），瞳孔反射正常，有時被告可以接受暗示聽指
    令張開嘴巴，未見有嘴角歪斜、舌頭歪斜情況，四肢肌肉未
    有明顯退化狀況，四肢肌力正常，會刻意反抗鑑定人搬動四
    肢情況，四肢反射為對稱正常，腦波檢查背景為正常覺醒狀
    態，張眼反應為正常。」等情回覆，有慈惠醫院96年1 月10
    日96附慈精字第0960105 號函在卷可憑（見本院易緝卷第69
    ～77頁），顯見被告無論於家中或醫院診察中，四肢肌力正
    常，且可自主動作，亦能表達自我需求，對外界之診察甚至
    有抗拒情況，其有知覺、意識能力，應堪認定。況經鑑定人
    綜合分析結果，認被告言語雖未有任何表達，只有「啊啊」
    叫聲，但被告之意識為覺醒狀態，依鑑定當日之專業診察上
    未見到與腦中風相關之神經學徵候，也未有轉化症之症狀，
    綜合判斷「詐病」之可能性極高且係不合作之結果，未達心
    神喪失或耗弱等情，亦據該鑑定人鑑定明確，有上開函覆鑑
    定書在卷可參（見本院卷第77～78頁）。
四、綜上，足認被告對外界均有知覺、意識能力，其雖曾患腦中
    風，但於本院送請鑑定時已無任何腦中風之徵候或轉化症症
    狀，並無心神喪失之停止審判事由，則被告於本院均不表示
    意見，其踐行法律所賦予保持緘默之權，尚不構成停止審判
    之事由。惟為保障其訴訟防禦權，本院仍予以指定公設辯護
    人為其辯護，先予敘明。
貳、證據能力部分：
    被告以外之人於審判外之陳述，雖不符刑事訴訟法第159 條
    之1 至第159 條之4 之規定，而經當事人於審判程式同意作
    為證據，法院審酌該言詞陳述或書面陳述作成時之情況，認
    為適當者，亦得為證據，刑事訴訟法第159 條之5 第1 項定
    有明文。被告、辯護人及檢察官對於本院下列所引審判外陳
    述之證據，於本院審判程序時，均表示同意作為本案證據使
    用，茲審酌該等書面陳述作成時之情況，並無不宜作為證據
    之情事，依刑事訴訟法第159 條之5 第1 項之規定，得作為
    證據。
、認定事實所憑之證據及理由：
一、被告己○○於本案偵查中均未到庭，於本院則保持緘默，辯
    護人則以：(1)依告訴人丙○○之告訴狀及證人乙○○之證述
    可知渠等係欲取得上開土地之承租權才與被告達成投資契約
    無誤，而被告當時亦明確告知告訴人僅與上開土地承租權人
    談好承租事宜，尚未完成過戶，且告訴人未見過被告與范水
    興所簽訂之上開土地承租權合約書，亦未曾見過該合約書第
    6 條第2 款至第4 款所載約定付款部分有「付清」字樣，難
    認被告有以該合約書誆騙告訴人，致令渠等陷於錯誤而投資
    。(2)另范水興於本院證述確實有簽訂上開土地承租權合約書
    ，在簽約時被告有給付20萬元現金及30萬元面額之支票，支
    票有兌現等語，足認被告有與上開土地承租權人范水興達成
    承租河川地之協議，惟因該河川地之疏浚計畫嗣因民眾反對
    或因管理權責機關變更為第七河川局而告停止，致令被告放
    棄繼續給付後期款項，而未取得上開土地之承租權，此應屬
    告訴人達成投資合約後所發生之情事變更，非被告於告訴人
    投資時即已明知之事實，難認被告有施以何詐術。(3)況本件
    確曾公告許可疏浚荖濃溪河道，若取得上開土地之承租權，
    卻能在政府疏浚該土地時獲取利益，因而上開土地之疏浚計
    畫因民眾反對而告停止之事由，應在告訴人之風險評估中，
    被告雖未將告訴人所投資之款項還給告訴人，應屬民事解除
    契約請求返還給付金額之問題，與詐欺罪之要件不符等語。
    惟查：
（一）臺灣省第七河川局於87年7 、8 月間以河道整治為主、砂
      石採取為輔，針對荖濃溪六龜大橋至大津橋下游段砂石採
      取河道之河川砂石，且分七區段疏浚，計畫執行至89 年
      12月31日止，到期後各區段全面停止採取，由臺灣省第七
      河川局重新檢討等情，業據證人陳林、徐錦輝、乙○○等
      人證述政府確實有計畫對荖濃溪疏浚開放砂石開採等情綦
      詳，且有荖濃溪六龜大橋至大津橋下游區段分佈圖、疏浚
      計畫縱斷面向圖、臺灣省政府第七河川局高屏溪水系荖濃
      溪六龜大橋至大津橋下游段砂石採取整體管理改善計畫書
      在卷可稽（見本院92年易字第1440號卷【下稱本院易字卷
      】第84～103 頁）；而高平砂石行負責人為范水興，且於
      85年至86年間取得高雄縣政府土石採取許可證，范水興並
      於87年10月19日與被告簽訂合約書，將其與范鴻淵、范國
      樑、范瑞光所承租之六龜鄉○○段1127、1148、1188 、
      1188-1號等河川公地，讓給被告開採砂石，約定開採期限
      為2 年即至89年10月19日止，並同意由己○○借用高平砂
      石行名義經營1 年，總額為350 萬元，且分4 期給付，如
      有任何1 期不兌現，該合約自然解約等情，業據證人范水
      興於本院證述明確（見本院易字卷第185 頁），且有高平
      砂石行營利事業許可證、高雄縣砂石商業同業公會會員證
      、高雄縣政府土石採取許可證、范水興所提出之合約書影
      本、高雄縣六龜鄉○○段1188地號地先河川地實測位置圖
      （下稱實測位置圖）在卷可參（見本院易字卷第88、105
      ～107 、193 ～198 頁），是被告確實與范水興所簽立之
      上開4 筆河川地之承租權合約，且內容包含上開河川地之
      承租權及高平砂石行牌照之使用權，並取得得高平砂石行
      87年10月22日之同業公會收據、會員投標比價證明書、營
      利事業登記證、實測位置圖、高雄縣砂石商業同業公會會
      員證及向高雄縣政府申請之土石採取許可證，又該4筆 河
      川地確實位於政府計畫疏浚之荖濃溪六龜大橋至大津橋下
      游段砂石採取河段區內之事實，均堪認定。
（二）次證人范水興於本院審理時證述：伊不認識陳林及徐錦輝
      ，上開河川地承租權合約書是被告與伊所簽訂，契約上所
      載之4 筆河川地均由伊代表與被告接觸，約定被告補償伊
      河川地上之農作物，伊則將砂石行牌照借給被告使用，被
      告並可在該4 筆河川地上開採砂石，總額為350 萬元，但
      被告僅有於簽約日即87年10月19日給付20萬元及於同年11
      月12日給付30萬元之支票兌現，第2 期即87年11月19日應
      給付之100 萬元，其交付之支票到期未兌現時，被告復於
      87年12月7 日開立本票給伊，於本票未獲兌現後，伊於87
      年12月17日至被告旗山之住處尋找，但無法找到被告，依
      契約書第7 條之記載，票款如未兌現就解約，伊因找不到
      被告，也沒有另外再通知被告；另伊所留存之上開河川地
      承租權合約書，該契約書上第6 條第2 、3 、4 款付款日
      期及金額欄下方均未記載「付清」兩字等語（見本院易字
      卷第186 ～188 頁），且有范水興提出該4 筆土地實測位
      置圖、合約書影本（正本核閱無誤發還）及以己○○為發
      票人、發票日為87年12月7 日、到期日為87年12月12 日
      之本票影本1 紙在卷足憑（見本院易字卷第193 ～200 頁
      ），是被告自與范水興簽約日起至87年11月12日共給付范
      水興50萬元後，即未再給付任何第2 、3 、4 期之金額，
      及至87年12月7 日開立本票與范水興，於同年月12日本票
      到期未獲承兌後，亦未與范水興有任何聯絡，且依該契約
      記載分期給付之價款1 期未兌現，即視同解約等情，均堪
      認定。
（三）又證人徐錦輝於偵查及本院證述：被告告訴伊已經取得上
      開6 筆土地之承租權，並提出高平砂石行之營利事業登記
      證、省政府發文開採疏浚河道計畫書、繳納砂石場之規費
      ，且提出該砂石行之承租權合約書給伊看，伊因而向鍾國
      華借現金100 萬元，後來鍾國華稱要投資而將該100 萬元
      支付被告，但被告及陳林說金額不夠，伊就在簽約前2 個
      月去找乙○○投資500 萬元，並把資料給乙○○看，由乙○○找丙○○、甲○○一起投資500 萬元等語（見91年度
      偵字第17109 號偵查卷第32～33頁、本院易字卷第57～58
      頁）；另證人陳林則證述：被告當時與范水興簽合約取得
      4 筆河川地承租權，伊有看過該契約，被告叫伊找金主投
      資，伊就介紹徐錦輝與被告認識，再由徐錦輝找乙○○等
      人投資500 萬元等語（見本院易字卷第61、80頁）；並經
      證人乙○○於本院證述：徐錦輝向伊告以因政府要開放疏
      浚，上開河川地之原承租人有砂石行，且有合法牌照，可
      以參加政府疏浚河道，並由被告與陳林、徐錦輝3 人多次
      帶伊去看該河川地，且提供高雄縣政府核准疏浚之公文等
      資料，伊乃尋找甲○○、丙○○2 人商議投資事宜，再與
      被告、陳林、徐錦輝簽訂合約書等語明確（見本院易字第
      66～68頁），且有陳林提出之荖濃溪六龜大橋至大津橋下
      游區段分佈圖、疏浚計畫縱斷面向圖、高屏溪水系荖濃溪
      六龜大橋至大津橋下游段砂石採取整體管理改善計畫書、
      高平砂石行87年10月22日繳交高雄縣砂石商業同業公會收
      據、會員投標比價證明書、營利事業登記證等物在卷可憑
      （見本院易字卷第89～109 頁），足認被告係以開採砂石
      、獲得補助之優渥利益找尋陳林、徐錦輝，並提供上開河
      川地整治、砂石行營運等相關資料吸引陳林、徐錦輝投資
      後，復對徐錦輝告以另需資金投資上開河川地之開採事宜
      ，由徐錦輝於88年初以其所得之資訊開始找尋熟識之乙○○投資一情，均堪認定。
（四）乙○○因與被告等人多次接觸後，於88年3 月18日，被告
      和陳林、徐錦輝代表甲方，與代表乙方之乙○○、甲○○
      （分別以其配偶吳秀專、林明春名義簽約）、丙○○等3
      人簽訂合約，約由乙方共同出資500 萬元，與甲方共同承
      購上開6 筆河川地開採砂石，乙方取得3 分之1 之股權，
      甲方則需將上開高雄縣六龜鄉○○段第1188之1 地號約5
      甲及1148號地約5 甲登記為乙方之權利。丙○○乃於簽約
      當日交付面額250 萬元之即期支票、乙○○交付面額100
      萬元之歐鄉公司股票以代替現款金額，甲○○則支付現款
      150 萬元與甲方，甲方同時簽發以己○○、陳林、徐錦輝
      3 人為共同發票人、面額為350 萬元及150 萬元之本票交
      付乙方以供擔保，業據證人陳林、徐錦輝、乙○○、甲○○、丙○○證述明確（見91年度發查字第3738號偵查卷第
      29～30頁、本院易字卷第57～71頁、本院易緝字卷第129
      ～130 頁），另上開現金、支票及股票面額共500 萬元均
      由被告當場取走，嗣因歐鄉公司倒閉，被告因該股票無法
      兌現而將股票退還乙○○，亦經證人乙○○於偵查及本院
      證述明確（見91年度偵字第17109 號偵查卷第33頁、本院
      易字卷第67頁），且有該合約書、證人乙○○所提出以己○○、陳林、徐錦輝為共同發票人、發票日為89年3 月17
      日、發票面額350 萬及150 萬之本票影本2 紙與乙○○提
      出實測位置圖在卷可憑（見91年度發查字第3738號偵查卷
      第11頁、本院易字卷第110 ～112 頁），上開事實，亦堪
      認定。
（五）被告雖前因與范水興簽訂上開河川地承租權合約書，並取
      得上開4 筆土地及高平砂石行之相關資料，並以荖濃溪六
      龜大橋至大津橋下游區段分佈圖、疏浚計畫縱斷面向圖、
      高屏溪水系荖濃溪六龜大橋至大津橋下游段砂石採取整體
      管理改善計畫書等資料吸引陳林、徐錦輝，甚至委由徐錦
      輝尋找乙○○、丙○○、甲○○投資500 萬元等情固堪認
      定，然據證人乙○○於本院證述：被告、陳林、徐錦輝3
      人均告知伊已拿到該河川地之承租權，伊就找丙○○、甲○○一投資500 萬元，伊以面額100 萬元之歐鄉公司股票
      、丙○○以面額250 萬元之支票、甲○○以150 萬元之現
      金共500 萬元投資，於簽約當日由被告拿走，並約定在簽
      約日後1 個月內將1188 -1 號、1148號2 筆土地之3 分之
      1 登記與伊等語（見本院易字卷第66～71頁、本院易緝字
      卷第129 ～130 頁）；證人甲○○於本院審理時證述：陳
      林、徐錦輝於簽約前3 個月左右開始與伊洽談及勘查該河
      川地2 、3 次，並說已經買下該河川地，要開挖自己之砂
      石販賣，伊就以太太林明春之名義投資150 萬元，被告於
      簽約時與陳林、徐錦輝3 人出現，伊交款後被告就不見了
      等語（見本院易緝字卷第126 ～127 頁）；證人陳林則於
      本院證述：因被告有與范水興簽立合約，伊也有看過該合
      約，因此伊有告訴乙○○已經跟原承租權人買得承租權等
      語（見本院易字卷第79～80頁）；另證人徐錦輝則於本院
      證述：被告當時有向乙○○說上開6 筆河川地承租權已經
      拿到，被告也有拿砂石行之承租權給伊看等語（見本院易
      字卷第58～59頁），足見被告確實係以取得上開6 筆河川
      地之承租權吸引乙○○等人投資。
（六）參以被告曾於另案偵查中提出與范水興簽訂之上開承租權
      合約書影本，在該合約書上第6 條第2 、3 、4 款之第2
      ～4 期付款金額及時間欄下加註「付清」等字，被告並據
      以向檢察官表示確實向范水興購買上開4 筆河川地（見88
      年度偵字第11068 號卷第27～29頁）；然范水興於本院提
      出之河川地承租權合約書正本並無上開記載，如上所述，
      果被告確實已支付第2 ～4 期之300 萬款項，當不至未在
      范水興留存之合約書加註「付清」，徒增范水興得據以催
      討之不利益，況被告另於95年12月7 日簽發到期日為95年
      12月12日之本票以向范水興換取到期未獲承兌之第2 期支
      票（見上開理由（二）），足見被告與范水興簽約後，
      並未給付第2 至4 期之價款，其於另案提出之上開合約書
      顯與事實不符，洵堪認定。則陳林、徐錦輝供稱因見被告
      所提出之河川地承租權合約書、高平砂石行之營業登記證
      等資料及政府開放荖濃溪疏浚開採砂石計畫等相關資料，
      誤認被告取得該4 筆河川地承租權，致與被告均向乙○○
      、丙○○、甲○○稱已取得該4 筆河川地承租權，亦足採
      信。
（七）況被告係以取得上開河川地承租權及砂石場牌照之方式，
      以河川地承租權人名義可獲得政府補償及販賣因疏浚而挖
      掘之砂石牟利，惟被告與乙○○、丙○○、甲○○等於88
      年3 月18日簽約前之87年11月19日即未順利支付款項與該
      土地承租權人范水興，縱又簽發本票與范水興，惟仍無法
      兌現，再范水興於88年12月17日間已無法與被告聯繫，果
      被告確實欲與乙○○等人投資上開土地之河川砂石，何以
      在河川地承租權合約書明訂如逾期給付視為解除契約之情
      況下，不僅遲延甚至未支付第2 期以後之給付，甚至亦未
      與原土地承租權人聯絡其是否仍欲延期繳款，以保留原契
      約之利益，反消失無蹤致范水興無從尋覓，其行為顯非急
      欲確保上開河川土地之砂石利益甚明，然被告卻仍佯稱已
      取得該4 筆及其餘2 筆共6 筆河川地之承租權，益徵被告
      與乙○○等人簽約之始，已無實際投資該土地以取得承租
      權甚至牟販賣砂石之意，卻仍以不實資訊使乙○○、甲○○、丙○○等人誤認被告已經取得河川地承租權，而簽訂
      合約書，進而取走400 萬元現金及支票與面額100 萬元之
      股票。
（八）辯護意旨雖辯稱被告未持記載各期款項均已「付清」之上
      開河川地承租權合約書與乙○○、甲○○、丙○○等人，
      即無詐騙告訴人等語。然被告已於另案提出該記載「付清
      」之河川地承租權合約書，並提供陳林、徐錦輝觀看，致
      渠等向乙○○、丙○○、甲○○有為力之說服；再乙○○
      等人所投資之款項，依所簽立合約載明係作為承購河川地
      承租權之資金，且依乙○○等人之認知，亦係作為給付承
      租權人價款所用，而被告已於88年12月12日本票到期未獲
      付款後，即未再與范水興聯絡，亦未再支付任何金額與范
      水興，均如上所述，且甲○○於88年3 月18日簽約時即交
      付現金150 萬元，另乙○○所交付之支票250 萬元由被告
      於翌日（19日）存入其申請開立臺灣區中小企業銀行橋頭
      分行（下稱中小企銀橋頭分行）帳號「000-000-00000000
      」後，隨即於同日（19日）由被告親自提領一空，有中小
      企銀橋頭分行92年6 月13日（92）高銀橋字第092 號函及
      所附之存摺存提明細查詢、該支票影本（背面背書欄為被
      告之印章）附卷可憑（見91年度偵字第17109 號偵查卷第
      42頁、本院易字卷第42～43頁），參以被告於領款後3 天
      之88年3 月21日即出境，於同年月23日始再入境，有其出
      入境查詢結果在卷可參（見本院易字卷第50～51頁），足
      見被告向乙○○等人取得400 萬元現金及支票與面額100
      萬股票後，並未與范水興聯絡是否重新商議該河川地承租
      權事宜，甚至旋立即出國，益徵其取得400 萬元現金及支
      票與面額100 萬元之股票，並非用在該河川地承租權或砂
      石之開採甚明。
（九）被告雖與陳林、徐錦輝於簽約當日共同簽立500 萬元之本
      票與告訴人等以供擔保，然被告自88年3 月19日提領上開
      所存入之250 萬支票金額後其帳戶餘額僅剩1,000 元，自
      提領日起至91年12月23日止在中小企銀橋頭分行之存款餘
      額，除增加利息外，並無任何資金之流動，仍僅剩1,000
      餘元，有該分行存摺提存明細查詢在卷可憑（見本院易字
      卷第43頁），更顯見被告明知其並無資力，其共同簽發本
      票，僅係用以取信陳林、徐錦輝及告訴人等人，此參酌被
      告於另案曾簽發面額100 萬元之本票與鍾國華以延期開採
      砂石等事宜（見88年度偵字第11068 號第1 ～5 頁），到
      期仍未兌現等情即明。
（十）辯護意旨雖辯稱被告確實與范水興簽訂上開河川地承租權
      合約書，且給付50萬元，惟因該河川地之疏浚計畫嗣因民
      眾反對或因管理權責機關變更為第七河川局而告停止，致
      被告放棄繼續給付後期款項，而未取得上開土地之承租權
      等語。然被告與范水興簽訂上開河川地承租權合約書並取
      得該河川地之相關文件後，於87年底已無意取得該承租權
      ，詳如前述，且經證人范水興於本院證述：與被告簽約時
      政府並無禁止開採荖濃溪之砂石，直至簽約2 年後才禁止
      開採，當時被告亦未購買怪手或其他器具到現場等語（見
      本院卷第186 頁）。是被告與范水興簽約1 個月後之87年
      11、12月間即未給付後續款項，顯非因河川地權責機關變
      更或禁止開採所故，是其此部分辯解並不足採。
（十一）又經證人乙○○於偵查及本院證述：伊投資之100 萬元
        歐鄉公司之股票，後因歐鄉公司倒閉而無法轉讓或兌換
        現金，於簽約10日後被告與陳林前往伊辦公室將該股票
        退還，伊亦於合約上註明，嗣後被告即無從聯絡，但未
        再向伊拿取100 萬元之投資款明確（見91年度偵字第
        17109 號卷第33頁、本院易緝字卷第129 頁），則乙○○以面額100 萬元之歐鄉公司股票投資上開河川地承租
        權事宜，原即係以可變賣換現之股票投資，以供被告給
        付與原承租權人范水興及辦理砂石行運作等相關事宜，
        且被告亦係以取得可轉賣獲利之股票為目的，是被告雖
        著手向乙○○實行詐欺行為，然因該股票無法變現而返
        還乙○○，且嗣後尚未向乙○○取得該100 萬元現款，
        因而詐欺行為不遂，亦堪認定。
（十二）綜上所述，辯護意旨上開所辯，均不足採信，本件事證
        明確，被告犯行堪以認定，應依法論科。
二、被告行為後，刑法、刑法施行法業已於94年2 月2 日、95年
    6 月14日修正公布，並均自95年7 月1 日施行，參酌最高法
    院95年5 月23日刑事庭第8 次會議決議，應依刑法第2 條第
    1 項之規定，為新舊法比較：修正前刑法第33條第5款規定
    ：「罰金：1 元以上。」修正後該款規定「罰金：新台幣
    1000元以上」，是比較新舊法結果，以舊法較有利於行為人
    ，應依刑法第2 條第1 項前段之規定，適用行為時法即修正
    前之刑法處斷之
三、核被告對丙○○、甲○○所為，係犯刑法第339 條第1 項詐
    欺取財罪，向乙○○所為係犯同法第339 條第3 項、第1 項
    詐欺取財未遂罪，其詐取甲○○、乙○○、丙○○之財物，
    係以一行為侵害數法益，觸犯數罪名，為想像競合犯，應依
    刑法第55條之規定，從一重刑法第339 條第1 項詐欺取財既
    遂罪處斷。爰審酌被告心思縝密，於花費50萬元與原承租權
    人訂約並取得相關可信之資料後據以行騙，使被害人陷於錯
    誤仍不自知，詐得400 萬元現款後，即藉詞推託河川地承租
    權登記事宜，且難以聯絡，甚至於91年初即出境至大陸，至
    94年10月間始返回臺灣，犯後並未將詐得款項返回被害人，
    亦未與被害人達成和解，詐得金額非低等一切情狀，量處如
    主文所示之刑。
據上論斷，應依刑事訴訟法第299 條第1 項前段，刑法第339 條
第1 項、第3 項、第55條，罰金罰鍰提高標準條例第1 條前段，
判決如主文。
本案經檢察官丁○○到庭執行職務。
中　　華　　民　　國　　96　　年　　5　　月　　31　　日
                  刑事第十五庭審判長  法　官  唐照明
                                      法  官  文昌
                                      法  官  梁淑美
以上正本證明與原本無異。
如不服本判決，應於收受送達後10日內向本院提出上訴書狀。
中　　華　　民　　國　　96　　年　　5 　　月　　31　　日
 　　　　　　　　　　　　　　　       書記官  林麗文
附錄本案論罪法條全文
中華民國刑法第339條
(普通詐欺罪)
意圖為自己或第三人不法之所有，以詐術使人將本人或第三人之
物交付者，處5年以下有期徒刑、拘役或科或併科1千元以下罰金
。
以前項方法得財產上不法之利益或使第三人得之者，亦同。
前二項之未遂犯罰之。
